【裁判字號】    98,台上,3064
【裁判日期】    980604
【裁判案由】    強盜
【裁判全文】
最高法院刑事判決            九十八年度台上字第三○六四號
上  訴  人  甲○○
選任辯護人  陳振東律師
上  訴  人  乙○○
            丁○○
            丙○○
            戊○○
            己○○
            庚○○
上 列一 人
選任辯護人  蔡宏修律師
上  訴  人  辛○○  男民國○○年○ 月○ 日生
                    身分證統一編號：Ｚ000000000
                    住台灣省桃園縣楊梅鎮○○○路○ 段390
            壬○○  男民國○○年○○月○○日生
                    身分證統一編號：Ｚ000000000
                    住台灣省桃園縣龍潭鄉三坑村9 鄰河川底
上列上訴人等因強盜案件，不服台灣高等法院中華民國九十八年
二月二十日第二審判決（九十七年度上訴字第二四四二號，起訴
案號：台灣桃園地方法院檢察署九十六年度偵字第六六六七號、
第一○七六五號、第一一○五一號、第一一六三五號、第一八九
○○號，原判決漏載九十六年度偵字第六六六七號），提起上訴
，本院判決如下：
    主  文
上訴駁回。
    理  由
按刑事訴訟法第三百七十七條規定，上訴於第三審法院，非以判
決違背法令為理由，不得為之。是提起第三審上訴，應以原判決
違背法令為理由，係屬法定要件。如果上訴理由書狀並未依據卷
內訴訟資料，具體指摘原判決不適用何種法則或如何適用不當，
或所指摘原判決違法情事，顯與法律規定得為第三審上訴理由之
違法情形，不相適合時，均應認其上訴為違背法律上之程式，予
以駁回。本件上訴人甲○○、乙○○、丁○○、丙○○、戊○○
、己○○、庚○○、辛○○、壬○○上訴意旨略稱：(一)、原判決
認乙○○、丙○○、己○○、丁○○、戊○○、庚○○、壬○○
於警詢及偵查中自白均有證據能力，惟乙○○等七人之自白係因
警方以不正之脅迫及利誘方式所為，此依袁國恕、洪俊德所供詢
問上訴人等之地點互不一致，張文美供述看到員警拿錢叫戊○○
承認犯行，黃中麒供稱己○○確有手銬銬傷痕跡等語可證。檢察
官亦未對上開自白係出於自由意志指出證明方法，乙○○等七人
之自白顯非出於任意性，依法不具證據能力。又警員黃名吉、袁
國恕、鄭敬永、郭章南於第一審就如何查悉上訴人等涉犯本件之
供述互不一致，且所稱因監聽而破獲之通訊監察結果報告書，監
聽日期係自民國九十五年十一月十日上午十時至九十六年三月十
五日止，上訴人等所犯強盜日期各為九十六年一月十三日及二十
三日，該監聽譯文既無前揭警員所稱之強盜情事，亦可證袁國恕
所稱上訴人等係因九十五年間另涉犯擄人勒贖等案件遭查獲借提
後，始自白犯本件之證述無足採信。又原判決既謂員警於檢察官
偵查中坐於後方旁聽，如何期待共同被告得以翻供？其採證認事
自相矛盾；原判決僅謂檢察官偵訊錄影光碟因無法播放而未能勘
驗，對前揭檢、警採證之重大瑕疵均未審酌，亦有調查未盡、判
決理由不備、適用法則不當及違背證據裁判原則之違法。(二)、警
方既對上訴人等施以強暴、脅迫、利誘、詐欺等行為，又豈能期
待其自承？原判決謂製作警詢筆錄之警員鄭敬永、葉家榮、袁國
恕、洪俊德、黃名吉均證稱未對上訴人等為強暴、脅迫、利誘行
為，即有調查未盡之違法。又原判決認上訴人等以證人身分於警
詢、偵查中所為證言有證據能力，惟未說明該審判外證言如何「
具有較可信之特別情況」，僅以戊○○於偵查中曾向檢察官表示
有串證之供述，作為特信性之依據，有判決理由未備之違法。且
未審酌台灣桃園看守所查無戊○○、丙○○與乙○○在九十六年
六月八日之會客紀錄，及乙○○於第一審、原審已指出當日其被
借提至刑警大隊等各情，徒以戊○○前開偵查中之供述，即謂乙
○○、丙○○、丁○○、庚○○、壬○○於第一審之證述係勾串
之詞，而認渠等在警詢時之陳述具有可信之特別情況；亦未審酌
丁○○於九十六年五月九日經警方借提詢問之筆錄與庚○○在同
月十二日借提筆錄，對案情內容陳述近乎一致，已顯不可信，均
有證據上理由矛盾之違法。(三)、原判決以共同被告之警詢筆錄作
為論罪之基礎，惟各該共同被告之警詢筆錄屬被告以外之人於審
判外之陳述，原審未使證人於審判中依法定程序，到場具結陳述
，並接受被告之詰問，有判決不適用法則之違法。又本件共犯關
係之共同被告於歷次審理中均否認參與強盜案，自乏直接證據證
明上訴人等涉犯強盜罪。且被害人等均無法指認上訴人等有涉犯
本案及各上訴人等就行為之分擔實施為何，其等於偵查中就犯案
人數之證述，亦均不一致，自不足作為認定上訴人等犯行之依據
。原判決於無任何補強證據、贓證扣案或被害人指證之情況下，
以共同被告於警詢、偵查中之自白作為認定上訴人等犯罪之唯一
證據，顯有違法。(四)、原判決以上訴人等供稱強盜所得，超過被
害人等所述之金額，即謂應以被害人等證述遭強盜之財物數額為
準。惟被害人所為陳述之目的，在使被告受刑事訴追處罰，內容
未必完全真實，證明力自較一般證人之陳述薄弱，自不得作為有
罪判決之唯一證據，仍須有補強證據以擔保其指證、陳述之真實
性，始得採為斷罪之依據。被害人癸○○、子○○、游景瑞、丑
○○、黃佳駿、蔡勝利、蔡效均、寅○○等證述被搶金額，與上
訴人等陳述金額有明顯差距，原判決未就被害人損失金額、贓款
流向為嚴格之證明，亦未說明依被害人陳述損失金額為準之理由
，有違證據法則及理由不備之違法。又劉家兆於警詢證稱案發時
其不在場，惟蔡效均、寅○○皆陳述劉家兆在場；寅○○於原審
就其有無報案之陳述，與警詢時所供亦不相一致；癸○○在警詢
時及偵查中供稱被搶金額各為新台幣（下同）一百一十萬元、六
十五萬元、五十三萬元等，前後不一；丑○○在警詢中未供稱被
搶金額，於偵查中竟指稱被搶八萬元。原審就上開各項，未予調
查，自有違法。(五)、原判決未說明上訴人等同謀、在場把風等參
與犯罪之不同程度成立何種共同正犯，論罪亦未引用刑法第二十
八條，顯有理由不備及適用法則不當之違法。又原判決雖謂丁○
○、庚○○前有多次前科，對警詢、偵查及審理程序並非毫無經
驗之人，豈有可能因警察告知坦承即會無事，或唯恐女友被移送
涉犯藏匿人犯等理由，而均坦承加重強盜罪之理。惟丁○○、庚
○○既有多次前科，豈有自白承認非自己所犯罪行之理？原判決
採證顯違經驗法則。且未審酌壬○○、己○○警詢筆錄製作時間
各達十八、二十一小時，嗣後始借提同案被告提示二人筆錄，明
顯有重複矛盾之瑕疵，及既認壬○○警詢筆錄非當場製作，是經
過整理後記載，該警詢筆錄自為違法，仍採為判決之基礎，亦有
判決不適用證據法則之違法。(六)、戊○○、己○○、其他共同被
告及被害人等於偵查中，就犯罪兇器究係番刀、武士刀、開山刀
、鐵鎚或西瓜刀之供述，相互矛盾，原判決未予審酌，有理由不
備之違法。第一審九十七年二月十三日及二十日、同年三月五日
之審判筆錄，審判長均未簽名，亦未附記事由於後；且九十六年
十一月二十六日準備程序中，丙○○、丁○○、戊○○、己○○
轉換為證人接受其他被告詰問之程序亦屬違法失效。又原審九十
七年九月五日及十九日、同年十一月二十一日審理程序中詰問證
人袁國恕、蔡勝利、癸○○時，未予上訴人等或辯護人就公訴人
反詰問事項，再行覆主詰問之機會即諭知交互詰問程序完畢，剝
奪上訴人等或辯護人防禦權之行使，致影響判決事實認定之結果
，所踐行之訴訟程序，已違背法令。(七)、原判決未證明上訴人等
持用槍枝是否確屬具有危險性之兇器，僅以該等槍枝均具有近似
真槍之外觀，故材質堅硬，含金屬原料，即謂足以對人之生命、
身體與安全構成威脅，自有調查未盡之違法。又原判決以上訴人
等或捨棄傳訊或已不再爭執其證據能力，且均未對被害人子○○
、游景瑞、丑○○、黃佳駿、蔡勝利、蔡效均於警詢之證述聲明
異議，即謂應視為有刑事訴訟法第一百五十九條之五第一項之同
意。惟原判決未說明此等供述證據如何有不符同法第一百五十九
條之一至第一百五十九條之四規定之情形，即當事人與辯護人是
否已「明知」之情事，即逕行適用同法第一百五十九條之五第一
項，已屬違法；且原審既謂「非供述證據」，又適用第一百五十
九條之五第一項規定認有證據能力，亦為違背法令云云。另上訴
人甲○○上訴意旨略稱：(一)、原判決未審酌張文奐、黃文龍於原
審否認犯案，及自承因與甲○○有仇恨，始在第一審為不實自白
與指控，暨陳桂鑾於原審證稱九十六年一月甲○○所經營之「酷
兒檳榔攤」已終止租約頂讓他人，甲○○已有經營事業等有利之
證述，亦未說明不採之理由，有判決不備理由之違法。且未審酌
張文奐在原審已否認涉案及甲○○未召集之供述，遽以張文奐沈
默而拒絕證言之情事，推斷係因甲○○在場而為迴護之證詞，置
其有利於甲○○之證述而不顧，採證已違證據法則。(二)、原判決
既謂甲○○非在場共同實行或參與分擔實行犯罪之人，自不得計
入合夥之人數，惟又於主文記載：「甲○○意圖為自己不法之所
有，結夥三人以上……」，及在理由中論述甲○○就事實欄二之
加重強盜犯行，係一行為觸犯六個結夥三人以上攜帶兇器、於夜
間侵入有人居住之建築物之加重強盜罪名，有宣示主文與事實及
理由不相適合之違法。且既認甲○○未進入現場實行犯罪，則如
何知悉現場實行犯罪之人有攜帶兇器？原判決就此亦未予說明，
有理由不備之違法。(三)、原判決事實欄未記載甲○○犯罪動機、
目的等適用刑法第五十七條量刑有關之具體事實，理由自有不備
。共同被告乙○○於偵查中經具結所為不利於甲○○之證言，均
未經甲○○或辯護人對質詰問，應無證據能力。又甲○○在原審
聲請傳喚證人楊美媛，以證明案發當日甲○○不在場。九十六年
二月二十八日甲○○在中壢市○○路賭博被查獲時，遭警方開槍
打中腹部後，聽聞「腳再補一槍，不然很麻煩」，隨即後腳跟又
被開了一槍；甲○○於住院期間又被警員洪俊德告知「不把槍枝
交出來，就要移送組織、綁架大陸妹及強盜案」等，甲○○聲請
傳喚洪俊德、張黎光以釐清上情。原審皆未予傳喚，亦未於理由
內說明不予調查之原因，有調查未盡之違法。且甲○○於二審全
部訴訟卷宗資料中，發現卷內有與其案件完全無關之扣押物品清
單，不無影響法院心證之嫌，證據能力應予排除。上訴人丁○○
上訴意旨略稱：第一審判決就丁○○所犯加重強盜二罪及非法寄
藏槍枝罪，係定應執行刑有期徒刑十三年二月，原判決未查第一
審判決有何適用法令不當，即撤銷第一審判決所定應執行刑，另
就丁○○兩次加重強盜罪改判宣告應執行有期徒刑十二年二月，
使丁○○受有原僅須執行有期徒刑十三年二月，卻延長至有期徒
刑十五年八月之不利益，原判決有違背不利益變更禁止原則等內
部性界限要求之違法。上訴人戊○○上訴意旨略稱：原判決主文
記載戊○○意圖為自己不法之所有，結夥三人以上、攜帶兇器、
於夜間侵入有人居住之建築物，以強暴、脅迫至使不能抗拒，而
取他人之物及使其交付。惟於事實欄則記載戊○○駕車在外等候
，準備接應。則戊○○、甲○○、丁○○、辛○○既皆非於現場
實行強盜之共同正犯，即不能論以結夥三人以上加重強盜之罪刑
，原判決有適用法則不當之違法。上訴人庚○○上訴意旨略稱：
(一)、庚○○原名穆正穎，綽號「阿穎」或「阿正」，此經江衍富
、壬○○、謝湘楟及張文奐分別在審判中證述在卷，原判決未予
審酌，亦未說明不採之理由，理由自有不備。又庚○○在警詢中
自白：「九十六年一月十三日昌銘彩藝公司強盜案，主謀是甲○
○，九十六年一月十二日我和朋友都沒有錢可用，已經餓了二、
三天」與事實不符。庚○○自九十年七月十五日起至九十六年五
月十一日止，在桃園縣大溪鎮「三元水電工程行」服務，從事水
電工作，每月至少四萬多元月薪，原判決之認定與卷附員工職務
證明書影本、江衍富及謝湘楟之證言不符，有判決理由矛盾之違
背法令。(二)、庚○○縱有前科紀錄，對於警詢、偵查訊問之方法
豈能與檢警相比，原判決認庚○○「對警詢、偵訊及審理並非毫
無經驗之人，如其確未為任何違法之行為，其女友自無藏匿人犯
可言，況加重強盜罪之刑責遠較藏匿人犯為重，被告庚○○豈有
因此而坦承加重強盜罪之理」，自有違誤。上訴人辛○○上訴意
旨略稱：原判決既援引戊○○所稱：「辛○○自己開一台，後來
甲○○臨時叫辛○○先回酷兒檳榔攤，叫他不必把風，本來甲○
○叫辛○○負責把風跟製造假車禍，但是辛○○不敢，所以甲○
○就叫他回去」等語之供述，足證辛○○已臨陣縮手，實際上未
為把風行為。此屬對辛○○有利之證據，原判決未敘明何以不足
採為有利辛○○之論斷，僅憑其他共同被告不利於辛○○之證言
，即論處辛○○加重強盜罪責，有判決不載理由之瑕疵。且原判
決僅憑共同被告乙○○、丁○○、壬○○於警詢及偵查中之證言
，作為認定辛○○犯罪之論據，未再調查被害人之證言等其他必
要證據，以察是否與上開證言相符，亦抵觸刑事訴訟法第一百五
十六條第二項之規定云云。
惟查：原判決綜合全案證據資料，本於事實審法院職權推理之作
用，認定甲○○、乙○○、丙○○、辛○○、己○○、丁○○、
戊○○、庚○○確有與另案經判刑之曾新旺、黃文龍及張文奐等
共同於夜間攜械侵入昌銘彩藝公司強盜財物，暨乙○○、丙○○
、丁○○、壬○○、庚○○另有與黃文龍、張文奐及綽號「太子
」、「才子」等成年男子共同攜械於夜間侵入劉家兆之住宅強盜
財物之犯行。因而撤銷第一審關於上訴人等加重強盜部分之判決
，改判論處甲○○、乙○○、丙○○、辛○○、己○○、丁○○
、戊○○、庚○○意圖為自己不法之所有，結夥三人以上、攜帶
兇器、於夜間侵入有人居住之建築物，以強暴、脅迫至使不能抗
拒，而取他人之物及使其交付罪刑（甲○○處有期徒刑九年，乙
○○、丙○○、己○○、辛○○各處有期徒刑八年，丁○○及庚
○○均累犯，各處有期徒刑八年二月，戊○○處有期徒刑六年）
；暨論處乙○○、丙○○、丁○○、壬○○、庚○○意圖為自己
不法之所有，結夥三人以上、攜帶兇器、於夜間侵入住宅，以脅
迫至使不能抗拒，而取他人之物罪刑（乙○○、丙○○及壬○○
各處有期徒刑八年，丁○○、庚○○均累犯，各處有期徒刑八年
二月），已詳細說明其採證認事之理由。所為論斷，亦俱有卷證
資料可資覆按。且查：(一)、第一審法院將丁○○、丙○○、戊○
○、壬○○、己○○、庚○○、乙○○在警詢時所為陳述之錄影
光碟，分別交付渠等之辯護人各自進行檢閱觀看其內容（原判決
誤載為「勘驗」，惟勘驗屬證據調查程序之範疇，依刑事訴訟法
第二百十二條規定，僅法院或檢察官始得實施，辯護人自無為勘
驗之權）結果，俱稱未發現前揭上訴人等之警詢自白有何經脅迫
、利誘等非出於任意性自白之情形。又依卷附台灣桃園監獄（兼
台灣桃園看守所）新收（借提還押）收容人內外傷紀錄表之「外
傷紀錄」欄所載，乙○○、丙○○、丁○○、戊○○、庚○○、
壬○○、己○○於入所時，均未見渠等身體外觀上有何傷痕。而
丁○○除於九十六年二月二十八日、五月九日之警詢時自白本件
犯罪外，同年六月二十日偵查中復自白上開犯行，偵查中始終未
主張警詢之陳述出自非任意性；丙○○在偵查中除自白犯罪外，
並先後供稱其警詢時之陳述係基於自由意志；戊○○在警詢時僅
坦承有前往現場，否認強盜，嗣於月餘後之偵查中自白犯罪；壬
○○在偵查中自白犯罪，較其在警詢時之陳述更為詳盡，亦未因
經檢察官聲請羈押而更改其詞；己○○在警詢時否認結夥強盜，
係於月餘後之偵查中始自白犯罪；庚○○除在警詢自白本件強盜
犯行外，在羈押前、後之偵查中及第一審時，亦均就所自白之犯
罪為詳盡之陳述；乙○○在偵查中數次自白本件強盜犯行，始終
未提及於警詢時之自白係出自非任意性。另警員鄭敬永、葉家榮
、袁國恕、洪俊德、黃名吉亦均證稱並未對上訴人等以強暴、脅
迫或其他不正方法取供。則原審據以判斷丁○○、丙○○、戊○
○、壬○○、己○○、庚○○、乙○○在警詢時及偵查中之自白
係出於任意性，與卷證資料即無不合。丁○○、丙○○、戊○○
、壬○○、己○○、庚○○、乙○○上訴意旨對原判決前開論斷
，究有何違背法令之情形，均未具體指摘，徒執陳詞，以渠等警
詢時之自白係因警方以不正之脅迫及利誘方式所為云云，據以指
摘原判決採證違法，係以片面之自我說詞，對原判決已於理由內
詳加說明之事項，漫事指摘，自非適法之第三審上訴理由。又被
告之自白，固不得作為認定犯罪之唯一證據，而須以補強證據證
明其確與事實相符，然茲所謂之補強證據，並非以證明犯罪構成
要件之全部事實為必要，倘其得以佐證自白之犯罪非屬虛構，能
予保障所自白事實之真實性，即已充分，不得以尚有其他補強證
據未予調查，指為違法。又得據以佐證者，雖非直接可以推斷該
被告之實行犯罪，但以此項證據與被告之自白為綜合判斷，若足
以認定犯罪事實者，仍不得謂其非屬補強證據。原判決以被害人
癸○○、子○○、游景瑞、丑○○、黃佳駿在偵查中分別就渠等
在昌銘彩藝公司內遭多名戴頭套之人分持刀、槍衝入，並逐一強
盜在場之人財物，及寅○○在警詢時與原審中、蔡效均於偵查中
就渠等在劉家兆住宅內遭數名戴帽子及口罩之人分持刀、槍衝入
，強盜渠等財物等情節所為之證述，已可合理推認丁○○、丙○
○、戊○○、壬○○、己○○、庚○○、乙○○等人前揭自白與
客觀事實相符，而足以擔保渠等自白所述之真實性，按之刑事訴
訟法第一百五十六條第二項規定，丁○○、丙○○、戊○○、壬
○○、己○○、庚○○、乙○○等人前揭自白，自得作為有罪判
決之證據。上訴意旨遽以除前開自白外，被害人等均無法指認上
訴人等涉犯本件強盜案，原判決無任何補強證據佐憑，僅以前開
自白為認定上訴人等強盜犯行之判決基礎云云，指摘原判決違法
，即非依據卷證資料執為指摘，亦非屬合法之第三審上訴理由。
(二)、第一審於九十七年二月十三日之審判期日已使乙○○、丙○
○，同月二十日之審判期日已使丁○○、戊○○，同年三月五日
之審判期日已使己○○、庚○○，同月十九日之審判期日已使辛
○○、壬○○分別立於證人地位，接受檢察官、上訴人等暨渠等
之辯護人交互詰問（見一審卷三第九八至一一五頁、第一五四至
一七二頁、第二一九至二三八頁、一審卷四第十四至二十頁），
並未剝奪上訴人等之反對詰問權；且第一審九十七年二月十三日
及二十日、同年三月五日之審判筆錄，均經審判長簽名（見一審
卷三第一一五頁、第一七四頁、第二三八頁）。上訴人等上訴意
旨，徒就第一審已踐行證據調查之交互詰問程序，強指為未使共
同被告等在審判中以證人身分到場具結，并就各該審判外之陳述
接受其餘共同被告詰問，及前揭審判筆錄業經審判長簽名，猶指
稱審判長未簽名云云，亦均屬非依卷證資料執為指摘之適法第三
審上訴理由。又當事人、代理人、辯護人或輔佐人對於審判長或
受命法官有關證據調查或訴訟指揮之處分不服者，依刑事訴訟法
第二百八十八條之三第一項規定，得向法院聲明異議，由法院依
同條第二項規定裁定之，以進行詰問證人、鑑定人程序，就證人
、鑑定人之詰問及回答，以及審判長或受命法官所為證據調查或
訴訟指揮之處分，聲明異議，重在及時行使，俾審判長、受命法
官或法院得以立即處分、裁定，如未適時行使，除所踐行訴訟程
序有重大瑕疵，明顯妨礙程序公正及真實發見，足認影響於判決
結果者外，依刑事訴訟法第三百八十條規定，不得執為上訴第三
審之理由。原審於九十七年九月五日及十九日、同年十一月二十
一日審判期日詰問袁國恕、蔡勝利、癸○○，於檢察官行反詰問
後，審判長固未依規定由上訴人等之辯護人行覆主詰問。然上訴
人等之辯護人既未就此聲明異議，又未於調查證據完畢前，聲請
由其等分別對袁國恕、蔡勝利、癸○○行覆反詰問（見原審卷(二)
第七十至七二頁及第一五六頁、卷(三)第二三七至二三八頁）。且
上訴意旨並未指明上訴人等之辯護人有何具體待證事項，因審判
長所為訴訟指揮，致未能對袁國恕、蔡勝利、癸○○行覆主詰問
，則原審漏未踐行上開覆主詰問程序，尚難認有妨礙程序公正及
真實發見，而影響於判決結果，依刑事訴訟法第三百八十條之規
定，自難據為上訴第三審之適法理由。(三)、證據之取捨及證據之
證明力如何，由事實審法院依其調查證據所得心證，本其確信自
由判斷，茍不違反經驗法則或論理法則，即難遽指違法。原判決
已說明其就案內所有證據，本於調查所得心證，分別定其取捨，
而憑以認定上訴人等（壬○○除外）有結夥三人以上攜帶兇器，
於夜間侵入昌銘彩藝公司強盜癸○○等人財物，暨乙○○、丙○
○、丁○○、壬○○、庚○○有結夥三人以上，於夜間侵入劉家
兆住宅強盜寅○○等人財物之依據；並說明乙○○雖證稱伊係主
謀，強盜案與甲○○無關，及張文奐、黃文龍在原審之證言，係
迴護甲○○、丁○○、庚○○等人之詞，江衍富之證言，無從為
庚○○有利之認定，暨乙○○、丙○○、己○○、丁○○、戊○
○、庚○○在第一審之證言，係事後勾串之詞，俱無足憑採等之
理由。此係事實審法院採證認事之職權行使，其就上訴人等係結
夥三人以上犯加重強盜罪之論述，亦與事實認定及主文記載不生
矛盾，均難遽指違法。茲上訴意旨對原審之論斷，究有何違背經
驗法則或論理法則等違法情形，並未依據卷內資料為具體之指摘
，仍執陳詞，以張文奐、黃文龍或戊○○或江衍富已分別為有利
甲○○或辛○○或庚○○之證述，原審未予採酌，及原判決就結
夥三人以上之理由說明與事實、主文記載矛盾云云，據以指摘原
判決違法，係就原判決已明白論斷之事項，再為事實之爭辯，自
非適法之第三審上訴理由。又原判決並未認定甲○○於乙○○等
侵入昌銘彩藝公司強盜財物時，亦曾在場分擔犯罪行為，則其於
原審聲請傳喚楊美媛及警員洪俊德、張黎光等，既與其所犯加重
強盜罪之待證事實無涉，即不具證據關聯性，原審未予傳喚，依
刑事訴訟法第一百六十三條之二第二項第二款規定，自無調查未
盡之可言；至原判決雖漏未敘明無須為此部分調查之理由，既與
判決本旨不生任何影響，要非可據為上訴第三審之合法理由。再
者，原判決撤銷第一審關於丁○○加重強盜部分之判決，改判仍
分別論以結夥三人以上攜帶兇器，於夜間侵入有人居住之建築物
及住宅強盜等二罪，所量處之有期徒刑各八年二月，仍與第一審
量定之刑罰相同，且就上開加重強盜罪所定之執行刑十二年二月
，亦未逾刑法第五十一條第五款之規定，自無其上訴意旨所稱違
背不利益變更禁止原則等內部性界限之情形。(四)、證據違法，屬
於訴訟程序違背法令，除合於刑事訴訟法第三百七十九條第十款
規定外，依同法第三百七十八條、第三百八十條之規定，須其違
背法令於判決有影響，始得據為第三審上訴之合法理由。援用某
項證據，固有不當，然除去該項證據，仍應為同一事實之認定者
，即於判決無影響。原判決就乙○○、丙○○、丁○○、壬○○
、庚○○等結夥侵入劉家兆住宅強盜財物部分，雖於理由中併引
乙○○在警詢所為己○○亦有共同參與之供述（見原判決第三九
頁第二三行至次頁第四行），為其所憑證據之一，而不無證據上
理由矛盾之違誤，惟除去該部分供述證據，原審依憑丁○○、丙
○○、壬○○、庚○○及乙○○在偵查中等之自白，並寅○○、
蔡效均等之證言，既仍應為乙○○、丙○○、丁○○、壬○○、
庚○○有此部分加重強盜之犯罪事實認定，即於判決不生影響，
仍難據為第三審上訴之合法理由。又原判決主文記載、事實認定
及理由論述，均載稱壬○○係結夥侵入劉家兆住宅強盜寅○○等
之財物，則其「、論罪」欄中記載「被告壬○○所為（事實欄
二），均係犯刑法第三百三十條第一項……強盜罪」（見原判決
第四三頁前四行），乃顯然於判決無影響之文字贅載，而非理由
矛盾，自應由原審以裁定更正。其餘上訴意旨所執各詞，原判決
或已在理由中論斷綦詳，並無上訴意旨所指之違法情形；或係以
自己主觀之說詞，就原審採證認事之職權行使或與犯罪構成要件
無涉之枝節漫為單純之事實上爭執。依首開說明，亦均難認係適
法之第三審上訴理由。其等上訴違背法律上之程式，應予駁回。
據上論結，應依刑事訴訟法第三百九十五條前段，判決如主文。
中    華    民    國  九十八  年    六    月    四    日
                      最高法院刑事第六庭
                          審判長法官  謝  俊  雄
                                法官  陳  世  雄
                                法官  魏  新  和
                                法官  吳  信  銘
                                法官  徐  文  亮
      本件正本證明與原本無異
                                      書  記  官
中    華    民    國  九十八  年    六    月    五    日
                                                      Ｅ


司法院資訊處製作；財團法人民間司法改革基金會備份。
